【裁判字號】    99,訴,1126
【裁判日期】    990604
【裁判案由】    毒品危害防制條例
【裁判全文】
臺灣臺中地方法院刑事判決              99年度訴字第1126號
公  訴  人  臺灣臺中地方法院檢察署檢察官
被      告  甲○○
上列被告因毒品危害防制條例案件，經檢察官提起公訴（99年度
毒偵字第738號)，被告於準備程序就被訴事實為有罪之陳述，經
告以簡式審判程序之旨，並聽取當事人意見後，合議庭裁定由受
命法官獨任進行簡式審判程序，本院判決如下：
    主    文
甲○○施用第一級毒品，累犯，處有期徒刑柒月。
    犯罪事實
一、甲○○曾因施用毒品案件，經本院以86年度訴字第2992號裁
    定送觀察、勒戒後，認有繼續施用毒品之傾向，再裁定令入
    戒治處所施以強制戒治，於民國88年 5月12日執行完畢釋放
    ，由本院以86年度訴字第2992號判決免刑確定。復於89年間
    ，因施用毒品案件，經本院裁定送觀察勒戒後，認有繼續施
    用毒品之傾向，再裁定令入戒治處所施以強制戒治，於90年
    10月 9日執行完畢釋放；刑事責任部分，則由本院以89年度
    訴字第2620號判處有期徒刑10月確定。又於95年間，因竊盜
    案件，經本院以95年度中簡字第650號判處有期徒刑3月；再
    於上開強制戒治執行完畢釋放後5年內之95年5月間，因施用
    第一級毒品案件，經本院以95年度訴字第1325號判處有期徒
    刑1年，上開2案件，嗣經裁定減刑及定應執行刑為有期徒刑
    7月確定，於96年7月16日執行完畢。不料甲○○仍不知悔改
    ，另基於施用第一級毒品海洛因之犯意，於98年12月22日上
    午 9時許，在台中縣大里市○○路之加油站廁所內，以將海
    洛因摻入水中溶解，再以針筒注射之方式，施用第一級毒品
    海洛因1次。嗣98年12月24日上午9時許，在台中縣大里市○
    ○街與立仁路口，為警盤查時，於員警無其他確切之根據得
    合理懷疑其有施用毒品之犯行前，主動向員警陳明有施用毒
    品海洛因之行為，並同意採尿送驗，自首而接受裁判。
二、案經臺中縣警察局霧峰分局報告臺灣臺中地方法院檢察署檢
    察官偵查起訴。
    理    由
一、上開犯罪事實，業據被告甲○○於警詢、偵查、本院準備程
    序及審判期日均坦白認罪(見警卷第3頁、偵查卷第18頁、本
    院卷第15、19頁），且被告前揭採尿送驗結果，確呈海洛因
    經人體代謝後之嗎啡陽性反應，有勘察採證同意書、代號與
    真實姓名對照表、詮昕科技股份有限公司99年 1月15日出具
    原樣編號F0000000濫用藥物尿液檢驗報告在卷可憑（見警卷
    第7至9頁）。是被告之自白應與犯罪事實相符，堪認其確有
    上開施用海洛因之行為。
二、按施用第一級毒品為犯罪行為，毒品危害防制條例第10條第
    1 項定有處罰明文，故施用第一級毒品者，依前揭規定本應
    科以刑罰，惟基於刑事政策，對合於一定條件之施用者，依
    同條例第20條、第23條之規定，施以觀察、勒戒或強制戒治
    之保安處分。又毒品危害防制條例於92年7月9日修正公布，
    自93年1月9日施行，其中第20條、第23條將施用毒品之刑事
    處遇程序，區分為「初犯」及「5年內再犯」、「5年後再犯
    」。依其立法理由之說明：「初犯」，經觀察、勒戒或強制
    戒治後，應為不起訴處分或不付審理之裁定；經觀察、勒戒
    或強制戒治執行完畢釋放後，「5 年內再犯」者，因其再犯
    率甚高，原實施之觀察、勒戒及強制戒治既已無法收其實效
    ，爰依法追訴或裁定交付審理。至於經觀察、勒戒或強制戒
    治執行完畢釋放後，「5 年後再犯」者，前所實施之觀察、
    勒戒或強制戒治已足以遮斷其施用毒品之毒癮，為期自新及
    協助其斷除毒癮，仍適用「初犯」規定，先經觀察、勒戒或
    強制戒治之程序。從而依修正後之規定，僅限於「初犯」及
    「5年後再犯」2種情形，始應先經觀察、勒戒或強制戒治程
    序。倘被告於5年內已再犯，經依法追訴處罰，縱其第3次（
    或第 3次以上）再度施用毒品之時間，在初犯經觀察、勒戒
    或強制戒治執行完畢釋放5年以後，已不合於「5年後再犯」
    之規定，且因已於「5 年內再犯」，顯見其再犯率甚高，原
    實施觀察、勒戒或強制戒治，已無法收其實效，即應依該條
    例第10條處罰。至於第3次（或第3次以上）施用毒品之時間
    ，是否宜有期間限制？以多久為適宜？則分屬刑事政策、專
    門醫學之範圍，非審判機關所能決定，有待循立法途徑解決
    （最高法院97年度第5次刑事庭會議、95年度第7次刑事庭會
    議決議參照）。查被告曾因施用毒品案件，經本院以86年度
    訴字第2992號裁定送觀察、勒戒後，認有繼續施用毒品之傾
    向，再裁定令入戒治處所施以強制戒治，於88年 5月12日執
    行完畢釋放，由本院以86年度訴字第2992號判決免刑確定；
    復於89年間，因施用毒品案件，經本院裁定送觀察勒戒後，
    認有繼續施用毒品之傾向，再裁定令入戒治處所施以強制戒
    治，於90年10月 9日執行完畢釋放；刑事責任部分，則由本
    院以89年度訴字第2620號判處有期徒刑10月確定；再於上開
    強制戒治執行完畢釋放後5年內之95年5月間，因施用第一級
    毒品案件，經本院以95年度訴字第1325號判處有期徒刑 1年
    確定等情，有臺灣高等法院被告前案紀錄表在卷可稽（見本
    院卷第4至9頁）。本件被告施用第一級毒品海洛因之犯行，
    距其上開最後一次強制戒治執行完畢釋放之時間雖已逾 5年
    ，但因其犯毒品危害防制條例第10條之罪，於強制戒治執行
    完畢釋放以後，已於 5年內再犯毒品危害防制條例第10條之
    施用毒品罪，並經刑事判決確定，已如前述，是本件施用毒
    品之行為，即與單純之初犯毒品危害防制條例第10條之施用
    毒品罪，經觀察勒戒或強制戒治執行完畢釋放以後「5 年後
    再犯」之情形有別。又被告經強制戒治釋放後，既於 5年內
    再施用毒品，足見先前所實施之強制戒治尚不足以遮斷其施
    用毒品之毒癮，已無法收其實效，是被告既非於強制戒治執
    行完畢後 5年內，均無任何施用毒品之犯行，揆諸上開最高
    法院刑事庭會議決議意旨，被告所為本件施用毒品犯行，即
    無現行毒品危害防制條例第20條第 3項之適用，自毋須依同
    條第1項、第2項規定施予觀察、勒戒或強制戒治之處遇程序
    ，而應逕依毒品危害防制條例第23條第 2項規定訴追處罰。
    綜上所述，本件被告施用第一級毒品海洛因之犯罪事證已臻
    明確，其犯行洵堪認定，應依法論罪科刑。
三、查海洛因係毒品危害防制條例第2條第2項第 1款所定之第一
    級毒品，不得非法持有、施用。核被告所為，係犯毒品危害
    防制條例第10條第 1項之施用第一級毒品罪。被告施用毒品
    前之持有第一級毒品之行為，本應論以持有第一級毒品罪，
    惟持有後進而施用，其持有之低度行為應為施用之高度行為
    所吸收，不另論以持有罪責。被告曾因竊盜案件，經本院以
    95年度中簡字第650號判處有期徒刑3月；再因施用第一級毒
    品案件，經本院以95年度訴字第1325號判處有期徒刑 1年，
    上開2案件，嗣經裁定減刑及定應執行刑為有期徒刑7月確定
    ，於96年 7月16日執行完畢，有臺灣高等法院被告前案紀錄
    表在卷可參，其於徒刑執行完畢 5年以內，故意再犯本件有
    期徒刑以上之罪，為累犯，應依刑法第47條第 1項之規定加
    重其刑。被告對於未發覺之罪自首而受裁判，有員警職務報
    告書在卷可憑（見警卷第1頁)，且其自偵查開始，均坦承犯
    行，顯具真誠悔悟，應依刑法第62條前段規定減輕其刑，並
    先加後減。爰審酌被告有多次犯罪前科之品行（參卷附臺灣
    高等法院被告前案紀錄表）、國中肄業之智識程度、經濟小
    康之生活狀況（見警卷第2頁被告警詢筆錄受詢問人資料)，
    其因施用毒品，經觀察、勒戒及強制戒治執行完畢後，仍不
    思戒惕，且無視於毒品對於自身健康之戕害及國家對於杜絕
    毒品犯罪之禁令，再次施用毒品，未見戒除惡習之決心，惡
    性非輕，然念及被告犯後能坦承犯行，復於偵查中提供其毒
    品來源之線索，供檢察官調查，雖尚未因而破獲（見臺灣臺
    中地方法院檢察署99年度他字第1551號偵查影卷），惟其犯
    後態度確係良好，且被告施用毒品並無危害他人，犯罪手段
    尚屬平和，暨施用毒品者均有相當程度之成癮性及心理依賴
    ，其犯罪心態與一般刑事犯罪之本質並不相同，應側重適當
    之醫學治療及心理矯治為宜等一切情狀，量處如主文所示之
    刑，並定其應執行之刑，以示懲儆。
四、據上論斷，應依刑事訴訟法第273條之1第 1項、第299條第1
    項前段，毒品危害防制條例第10條第 1項，刑法第11條前段
    、第47條第1項、第62條前段，判決如主文。
本案經檢察官乙○○到庭執行職務。
中    華    民    國    99    年    6     月    4     日
              刑事第四庭    法  官  張恩賜
以上正本證明與原本無異。
如不服本判決，應於收受判決後10日內向本院提出上訴書狀，並
應敘述具體理由；其未敘述上訴理由者，應於上訴期間屆滿後20
日內向本院補提理由書（均須按他造當事人之人數附繕本）「切
勿逕送上級法院」。
                            書記官  黃舜民
中    華    民    國    99    年    6     月    4     日
附錄本案論罪科刑法條
毒品危害防制條例第10條第1項：
施用第一級毒品者，處六月以上五年以下有期徒刑。

司法院資訊處製作；財團法人民間司法改革基金會備份。
